【裁判字號】    92,家上,296
【裁判日期】    921210
【裁判案由】    離婚等
【裁判全文】
臺灣高等法院民事判決                            九十二年度家上字第二九六號
    上  訴  人  乙○○
    被 上 訴人  甲○○
右當事人間請求離婚等事件，上訴人對於中華民國九十二年七月二十九日臺灣士林地
方法院九十一年度婚字第五二九號第一審判決提起上訴，經本院於九十二年十一月二
十六日言詞辯論終結，判決如左：
    主      文
原判決除確定部分外廢棄。
右廢棄部分，被上訴人在第一審之訴駁回。
第一、二審訴訟費用除確定部分外由被上訴人負擔。
    事      實
甲、上訴人方面：
壹、聲明：
一、原判決不利於上訴人部分廢棄。
二、右廢棄部分，被上訴人在第一審之訴駁回。
貳、陳述：除與原判決記載相同外，補稱略以：
一、民法第一千零五十二條第一項第三款所謂不堪同居虐待，係指與以身體上或精神
    上不能忍受之痛苦，致無法繼續同居者而言，並應就具體事件，衡量夫妻之一方
    受他方虐待所受侵害之嚴重性，斟酌當事人之教育程度、社會地位及其他情事，
    是否已危及婚姻關係之維繫以為斷。原判決以被上訴人甲○○之同事林瑞麟、鐘
    美珍及王嘉謓等人之證詞，遽認被上訴人因而受有身體及精神上不可忍受之痛苦
    。惟其等人均為被上訴人之同事，證詞顯有偏頗之虞，且均與事實不符，不足採
    信。經查，當時是因為被上訴人已多天未回家，才去被上訴人工作場所找她，但
    未拉扯或辱罵被上訴人，且上訴人在重慶南路小吃店只是要帶被上訴人回家，並
    無毆打被上訴人或恐嚇被上訴人的父親。況當時被上訴人與其父親在一起，上訴
    人怎麼可能拉被上訴人的頭髮在地上拖曳？因此林瑞麟、鐘美珍及王嘉謓等三人
    之證詞不實在，上訴人確實沒有虐待被上訴人，原判決認事用法尚有可議。
二、按民法第一千零五十六條第一項、第二項規定：「夫妻之一方，因判決離婚而受
    有損害者，得向有過失之他方請求賠償前項情形，雖非財產上之損害，受害人亦
    得請求賠償相當之金額。但以受害人無過失者為限。」。
  (一)上訴人並無虐待被上訴人之行為，已如前述，則原判決准被上訴人與上訴人離婚
    ，被上訴人並得請求上訴人賠償其精神上之損害十萬元，其判決於法無據。
  (二)被上訴人與有過失，茲說明如下：
    (1)兩造結婚後不到三個月，被上訴人就經常不回家睡覺，且無故離家出走，置上
      訴人及年邁雙親不顧，上訴人曾多次至被上訴人娘家將其帶回，上訴人亦曾以
      郵局存證信函請被上訴人返家，被上訴人均置之不理。兩造問的問題是被上訴
      人的家長希望女兒出去賺錢給娘家，被上訴人才會經常離家出走。
    (2)兩造結婚後，上訴人均有給付被上訴人零用金，亦未盜用被上訴人之信用卡，
      被上訴人說上訴人沒有給付金錢，不實在。
    (3)上訴人於九十一年三月二十二日，因被上訴人經常無故離家出走而至被上訴人
      娘家理論，遭被上訴人之父林清波、二舅林玉璽毆打成傷，已經台灣台北地方
      法院九十二年度易字第九○號判決判處林清波、林玉璽有期徒刑五月。因此被
      上訴人甲○○與有過失，被上訴人不得依民法第一千零五十六條第一項、第二
      項之規定，請求損害賠償。
三、上訴人國中畢業，原任廚師，月入約三萬元，腿斷後在母親處幫忙，現在沒有收
    入。兩造已無法繼續維持婚姻，願意無條件離婚。
參、證據：除援用第一審所提證據外，補提郵局存證信函、被上訴人零用金之記錄、
    診斷書、刑事判決書各一件為證。
乙、被上訴人方面：
壹、聲明：上訴駁回。
貳、陳述：除與原判決記載相同者外，補稱略以：
一、上訴人在婚前就常打罵我，他常用不堪入耳的話辱罵我，九十一年三月二十二日
    又在我父母面前當眾打我。上訴人上訴理由均非事實。
二、我高中畢業，目前沒有職業。
參、證據：援用原審所提之證據。
    理      由
一、被上訴人起訴主張：兩造於民國九十年九月三十日結婚，上訴人有酗酒及暴力惡
    習，酒後常以恐嚇脅迫之行為言語欺辱伊，並限制伊離開房間行動，且婚後上訴
    人未曾給伊家用零用金，還盜用伊之信用卡並拒繳費用，伊只好外出工作。另上
    訴人多次至伊工作場所或飲食店內，在公眾面前辱罵或強拉、拖曳伊回家，並於
    伊同事面前指稱伊隨意與他人發生性關係，致伊無地自容，只得辭去工作。上訴
    人惡行難改，致伊結婚至今長期生活在驚慌及暴力脅迫下，已不堪與上訴人同居
    生活，又伊因上訴人之過失受有強烈精神上之痛苦，且離婚後生活即失依靠，生
    活陷於困難，爰請求准予兩造離婚，及上訴人給付精神損害賠償及贍養費各新台
    幣（下同）二十五萬元等語（原判決准兩造離婚，及上訴人應給付被上訴人非財
    產損害十萬元，而駁回被上訴人其餘請求，被上訴人就敗訴部分，未據聲明不服
    ，及上訴人就離婚部分在本院撤回上訴，均已告確定）。
    上訴人則以：被上訴人所言均不實在，兩造結婚不到三個月，被上訴人就經常不
    回家睡覺，伊都有給被上訴人零用金，並未盜用上訴人信用卡，且伊沒有酗酒打
    人，亦未至被上訴人工作場所辱罵拉扯，是因其多天未歸，才去店裡欲帶被上訴
    人回家。另伊不同意被上訴人請求精神損失及贍養費等語，資為抗辯。
二、按夫妻之一方，因判決離婚而受有損害者，得向有過失之他方請求賠償，前項情
    形，雖非財產上之損害，受害人亦得請求賠償相當之金額。但以受害人無過失者
    為限，民法第一千零五十六條第一項、第二項定有明文。本件被上訴人主張：上
    訴人多次至伊工作場所或飲食店內，在公眾面前辱罵或強拉、拖曳伊回家，並於
    伊同事面前指稱伊隨意與他人發生性關係，致伊無地自容，只得辭去工作，致伊
    受有身體及精神上之痛苦，上訴人顯有過失，被上訴人自得請求上訴人賠償其非
    財產上之損害等情，固屬有據。惟查：上訴人辯稱兩造結婚後不到三個月，被上
    訴人即經常不回家睡覺，且無故離家出走，致上訴人曾多次至被上訴人娘家將其
    帶回等情，為被上訴人所不否認，另上訴人於九十一年三月二十二日因被上訴人
    經常無故離家出走而至被上訴人娘家理論，被上訴人之父林清波及二舅林玉璽即
    於同日凌晨零時許前往位於台北市○○○路○段三七號上訴人家中談判未果，二
    人即前往台北市○○○路○段一四一號一樓被上訴人服務之南哥豬腸冬粉店，上
    訴人隨後亦前往該店，見被上訴人在場，雙方為上訴人欲帶被上訴人回家一事被
    上訴人不肯發生口角，上訴人即動手毆打被上訴人，被上訴人之父林清波及二舅
    林玉璽即與綽號「南哥」之人共同出手毆打上訴人，並持店內板凳椅腳毆打上訴
    人倒地，致上訴人左脛骨遠端關節內粉碎性骨折，至今未癒，臉部腫脹、瘀血、
    左小腿瘀血、右胸挫傷、左眼結膜下出血等傷害，被上訴人之父林清波及二舅林
    玉璽因而被依共同連續傷害罪各判處有期徒刑五月確定等情，有台灣台北地方法
    院九十二年度易字第九○號刑事判決一件在卷可稽（見本院卷二二頁至二九頁）
    。準此，足見被上訴人常因細故即離家出走返回娘家居住，致上訴人經常前往其
    娘家或其服務之處所勸其回家而發生爭執，並導致被上訴人之父林清波及二舅林
    玉璽愛護被上訴人心切，無端捲入其夫妻間之爭執，並動手毆打上訴人致受有左
    脛骨遠端關節內粉碎性骨折等傷害，至今未癒，被上訴人自屬與有過失。依上開
    民法第一千零五十六條第二項但書之規定，被上訴人即不得請求非財產上之損害
    賠償。從而，被上訴人依上開規定，請求上訴人賠償非財產上損害十萬元，即非
    正當，應予駁回。原審為被上訴人勝訴之判決，自有未洽，上訴意旨指摘原判決
    此部分不當，求予廢棄改判，為有理由，自應由本院予以廢棄改判如主文第二項
    所示。
三、兩造其餘之攻擊防禦方法暨聲明所用之證據，核與本件判決之結果均不生影響，
    已無再予論述之必要，併此敘明。
據上論結，本件上訴為有理由，依民事訴訟法第四百五十條、第七十八條判決如主文
。
中      華      民      國    九十二    年      十二    月      十      日
                              民事第四庭
                                  審判長法  官  楊  豐  卿
                                        法  官  張      蘭
                                        法  官  林  金  吾
正本係照原本作成。
不得上訴。
中      華      民      國    九十二    年     十二     月     十二     日
                                        書記官  殷  丹  妮


司法院資訊處製作；財團法人民間司法改革基金會備份。
